臺灣屏東地方法院刑事判決　　　　　　 110年度簡上字第28號
上　訴　人
即　被　告　溫淼文


上列上訴人即被告因違反藥事法案件，不服本院中華民國109 年
12月30日109 年度簡字第2093號第一審刑事簡易判決（起訴案號
：108 年度偵字第8535、8696號），提起上訴，本院管轄之第二
審合議庭判決如下：
    主  文
原判決撤銷。
溫淼文犯藥事法第八十三條第一項之轉讓禁藥罪，處有期徒刑參
月。
    事  實
一、溫淼文明知甲基安非他命為毒品危害防制條例列管之第二級
    毒品，且屬藥事法所規定之禁藥，不得轉讓，竟於民國108
    年2 月19日20時許前不久之2 月間某時，在潘福忠位在屏東
    縣○○鄉○○路○○巷00號住處內，基於轉讓禁藥甲基安非
    他命之犯意，無償轉讓重量不詳之甲基安非他命（無證據證
    明轉讓甲基安非他命淨重達10公克以上）供潘福忠施用。嗣
    因另案違反毒品危害防制條例案件遭警方調查，始悉上情。
二、案經屏東縣政府警察局屏東分局報告臺灣屏東地方檢察署檢
    察官偵查起訴。
    理  由
一、程序事項
  ㈠被告於第二審經合法傳喚，無正當之理由不到庭者，得不待
    其陳述，逕行判決；又對於簡易判決不服而上訴者，準用上
    揭規定，觀之刑事訴訟法第371 條、第455 條之1 第3 項即
    明。經查，上訴人即被告溫淼文（下稱被告）經合法傳喚，
    無正當理由不到庭，有本院傳票送達證書、刑事報到單及被
    告之戶籍資料在卷可稽。是被告經本院合法傳喚，且符合就
    審期間之規定，無正當理由而未到庭，依前揭規定，不待被
    告之陳述，逕行判決。
  ㈡被告以外之人於審判外之陳述，雖不符刑事訴訟法第159 條
    之1 至之4 等4 條之規定，而經當事人於審判程序同意作為
    證據，法院審酌該言詞陳述或書面陳述作成時之情況，認為
    適當者，亦得為證據；當事人、代理人或辯護人於法院調查
    證據時，知有刑事訴訟法第159 條第1 項不得為證據之情形
    ，而未於言詞辯論終結前聲明異議者，視為有前項之同意，
    同法第159 條之5 定有明文。經查，本判決後述資以認定本
    案犯罪事實而具傳聞性質之證據，被告經本院合法傳喚而未
    到庭，檢察官於本院調查證據，逐一告以要旨時，已知其內
    容及性質，而未於言詞辯論終結前聲明異議，本院審酌相關
    言詞陳述或書面陳述作成時之情況，並無違法不當之情形或
    證明力明顯過低之瑕疵，依刑事訴訟法第159 條之5 規定，
    認均有證據能力。
二、實體事項
  ㈠上揭犯罪事實，業據被告溫淼文於警詢、偵訊、原院審理時
    坦承不諱，核與證人潘福忠於警詢、偵訊及原審審理中之證
    述大致相符，並有指認犯罪嫌疑人紀錄表、通聯調閱查詢單
    、臺灣屏東地方檢察署鑑定許可書、屏東縣政府警察局屏東
    分局偵查隊偵辦毒品案尿液送檢人真實姓名代號對照表、同
    局偵辦違反毒品危害防治條例案尿液初步檢驗報告單、甲基
    安非他命／嗎啡二合一簡易快速篩檢試劑結果、勘察採證同
    意書、台灣檢驗科技股份有限公司108 年3 月7 日濫用藥物
    檢驗報告查獲施用毒品案件報告表、本院108 年度訴字第43
    0 號刑事判決等件在卷可稽，堪認被告上開任意性自白核與
    客觀事實相符，可以採信。故本案事證明確，被告犯行堪以
    認定，自應依法論科。
  ㈡論罪科刑
    ⒈被告行為後，毒品危害防制條例業於109 年1 月15日修正
      公布，並於同年7 月15日施行。按行為後法律有變更者，
      適用行為時之法律，但行為後之法律有利於行為人者，適
      用最有利於行為人之法律，刑法第2 條第1 項定有明文。
      又修正前毒品危害防制條例第17條第2 項係規定犯同條例
      第4 條至第8 條之罪於偵查及審判中均自白者，減輕其刑
      ，修正後該項則規定犯上開之罪於偵查及「歷次」審判中
      均自白者，始減輕其刑。亦即依修正後該項規定，被告須
      於偵查及「歷次」審判中均自白，始有該項減刑規定之適
      用，其中所謂歷次審判中自白，參諸立法理由之說明，係
      指歷次事實審審級，且於各該審級中，於法官宣示最後言
      詞辯論終結時，被告為自白之陳述而言，與修正前該項所
      規定之審判中自白，係指被告於審判中僅須曾有自白即有
      減刑之適用不同，可見修正後自白減刑規定已提高其成立
      要件，亦未較有利於被告，本案應依刑法第2 條第1 項前
      段，適用被告行為時即修正前之毒品危害防制條例第17條
      第2 項規定。
    ⒉甲基安非他命除為毒品危害防制條例列管之第二級毒品外
      ，且屬藥事法所規定之禁藥，又按行為人明知為禁藥而轉
      讓予他人者，其轉讓行為同時該當於毒品危害防制條例第
      8 條第2 項之轉讓第二級毒品罪及藥事法第83條第1 項之
      轉讓禁藥罪，屬法條競合，應依重法優於輕法、後法優於
      前法等法理，依藥事法第83條第1 項之規定處罰。是核被
      告所為，係犯藥事法第83條第1 項之轉讓禁藥罪，至於其
      轉讓行為雖同時該當毒品危害防制條例第8 條第2 項轉讓
      第二級毒品罪之犯罪構成要件，惟此屬法條競合，應依重
      法優於輕法之原則，擇較重之轉讓禁藥罪論處，不再另論
      轉讓第二級毒品罪。
    ⒊修正前毒品危害防制條例第17條第2 項「犯第4 條至第8
      條之罪於偵查及審判中均自白者，減輕其刑」之規定，係
      為鼓勵是類犯罪行為人自白、悔過，並期訴訟經濟、節約
      司法資源而設。此所謂「自白」，係指對自己之犯罪事實
      全部或主要部分為肯定供述之意（最高法院106 年度台上
      字第2128號判決意旨參照）。次按行為人轉讓同屬禁藥之
      第二級毒品甲基安非他命（未達法定應加重其刑之一定數
      量）予成年人（非孕婦），依重法優於輕法之原則，擇較
      重之藥事法第83條第1 項轉讓禁藥罪論處，如行為人於偵
      查及審判中均自白，仍應適用毒品危害防制條例第17條第
      2 項規定減輕其刑（最高法院109 年度台上字第4243號判
      決同旨參照）。查被告於偵訊、原審審理時，對其轉讓禁
      藥之犯罪事實均坦承不諱，應依修正前毒品危害防制條例
      第17條第2 項規定，減輕其刑。
三、撤銷改判之理由：
  ㈠原審以被告犯罪事證明確，據以論罪科刑，固非無見。惟被
    告所犯轉讓禁藥罪，原審未及依前述最高法院見解，適用修
    正前毒品危害防制條例第17條第2 項規定予以減輕其刑，尚
    有未恰，被告上訴雖未指摘及此，惟原判決既有前揭未恰之
    ，已屬無可維持，仍應由本院撤銷改判，以期適法。
  ㈡被告所犯前揭轉讓禁藥罪之科刑，爰以被告之責任為基礎，
    並審酌被告無視於政府管制藥品及所推動之禁毒政策，恣意
    轉讓禁藥予他人，破壞藥品安全之管制，所為助長禁藥毒品
    流通，極易滋生其他犯罪，不僅戕害他人身心，亦對社會治
    安造成隱憂，應予非難，幸其轉讓之數量不多、對象僅1 人
    ，尚無廣為散發毒害之情，復衡其前於偵查中坦承犯罪，惟
    於原審審理中初時否認犯行，迄原審訊問證人結後始又坦承
    犯行之犯後態度，兼衡其於原審理時自陳之家庭、生活、經
    濟與工作狀況等一切情狀，量處如主文第2 項所示之刑。另
    被告所犯本案為藥事法第83條第1 項之轉讓禁藥罪，其法定
    刑為「7 年以下有期徒刑」，雖經本院判處如主文第2 項所
    示之刑，依法仍不得諭知易科罰金之折算標準，惟依刑法第
    41條第3 項之規定仍得聲請易服社會勞動，然因同條第2 項
    明定以提供社會勞動6 小時折算徒刑1 日，與易科罰金應於
    裁判主文諭知折算標準之情形不同，且可否易服社會勞動係
    屬於執行事項，非裁判量刑事項，自得由被告依法向執行檢
    察官聲請以提供社會勞動6 小時折算徒刑1 日，易服社會勞
    動，本院即無須於本判決主文諭知，併此敘明。
四、被告經合法傳喚，無正當理由不到庭，爰不待其陳述，逕行
    判決。
據上論斷，應依刑事訴訟法第455 條之1 第1 項、第3 項、第36
9 條第1 項前段、第371 條、第364 條、第299 條第1 項，藥事
法第83條第1 項，修正前毒品危害防制條例第17條第2 項，刑法
第11條前段，判決如主文。
本案經檢察官陳啟能提起公訴，檢察官吳聆嘉到庭執行職務。
中    華    民    國   110    年    10    月    18    日
                  刑事第四庭  審判長法  官  黃柏霖
                                    法  官  林敬超
                                    法  官  李宛臻
不得上訴。
中    華    民    國   110    年    10    月    20    日
                                    書記官  曾文玲
附錄論罪科刑法條：藥事法第83條第1 項。
藥事法第83條第1 項
明知為偽藥或禁藥，而販賣、供應、調劑、運送、寄藏、牙保、
轉讓或意圖販賣而陳列者，處 7 年以下有期徒刑，得併科新臺
幣 5 千萬元以下罰金。